【裁判字號】    90,台上,1799
【裁判日期】    900328
【裁判案由】    違反槍砲彈藥刀械管制條例等罪
【裁判全文】
最高法院刑事判決                                九十年度台上字第一七九九號
    上  訴  人  甲○○
    選任辯護人  黃勝昭律師
右上訴人因違反槍砲彈藥刀械管制條例等罪案件，不服台灣高等法院台南分院中華民
國八十八年一月十四日第二審判決（八十七年度上訴字第一四七三號，起訴案號：台
灣嘉義地方法院檢察署八十七年度偵字第三九一號），提起上訴，本院判決如左：
    主  文
原判決撤銷，發回台灣高等法院台南分院。
    理  由
本件原判決撤銷第一審論上訴人甲○○以未經許可寄藏手槍，累犯罪，處有期徒刑伍
年肆月，併科罰金新台幣貳拾萬元，罰金如易服勞役以罰金總額與陸個月之日數比例
折算，並應於刑之執行完畢或赦免後，令入勞動場所強制工作年，扣案之中共制式
黑星手槍壹把沒收及諭知上訴人被訴殺人未遂部分公訴不受理之判決，改判論上訴人
以未經許可，無故寄藏手槍，累犯罪，處有期徒刑壹年貳月，中共制式黑星手槍壹把
沒收，又論上訴人以殺人未遂，累犯罪，處有期徒刑伍年肆月，中共制式黑星手槍壹
把沒收之判決，固非無見。
惟查：(一)刑事訴訟之上訴制度，其允許受不利益判決之被告得為上訴，乃在許其為自
己之利益，請求上級法院救濟而設，故被告不得為自己之不利益而提起上訴。又上訴
得對於判決之一部為之，未聲明為一部者，視為全部上訴，刑事訴訟法第三百四十八
條第一項定有明文。本件上訴人於民國八十七年八月十五日提起第二審上訴時，在上
訴狀載明「為不服台灣嘉義地方法院八十七年度訴字第二七三號刑事判決，依法提出
上訴」，原審即應詳細調查上訴人是否就「被訴殺人未遂（應係傷害）部分公訴不受
理」之判決部分一併提起上訴，如認上訴人就該部分亦提起上訴，自應先從程序上就
此部分審認上訴人是否為自己之不利益而提起上訴，倘其係為自己之不利益而提起上
訴，即與被告為自己利益請求救濟之上訴制度本旨相違，其上訴自非合法。乃原判決
逕為實體上之判決，自屬於法有違。(二)查修正前槍砲彈藥刀械管制條例第七條第四項
、第十一條第三項，係將持有與寄藏為分別之處罰規定，而寄藏與持有，均係將物置
於自己實力支配之人，僅寄藏必先有他人之持有行為，而後始為之受寄代藏而已，故
寄藏之受人委託代為保管，其保管之本身，亦屬持有，不過，此之持有係受寄之當然
結果，雖不應另就持有予以論罪，然未經許可無故持有手槍、子彈，其持有之繼續，
為行為之繼續，亦即一經持有該槍彈，罪即成立，但其完結須繼續至持有行為終了時
為止。則包括持有之寄藏該槍彈行為，自亦為行為之繼續，其犯罪之完結須繼續至寄
藏行為終了時為止。此與司法院院解字第三六三二號解釋所稱寄藏贓物罪於寄藏行為
完畢時其犯罪即已完成，其後之占有該贓物乃犯罪之狀態繼續，而非行為繼續，迥不
相同。原判決於事實欄內認定「甲○○，……於民國八十六年九月中旬某日晚上七時
許，在嘉義縣六腳鄉六腳村六腳一號之三十一住處，受友人王金童之託，代為寄藏具
殺傷力之中共制式黑星手槍一枝及子彈二顆。後因甲○○至楊金雄所看顧之魚池走動
，而與楊金雄發生口角，甲○○竟另行起意，持上開槍彈於同年十二月二十日上午十
時十分許，騎乘機車搭載蔡寬裕，在嘉義縣六腳鄉六腳村四號前遇見楊金雄，而基於
殺人之不確定犯意，由甲○○取出前揭槍、彈，朝楊金雄射擊一發，……甲○○於八
十七年一月二日始攜帶前揭手槍及剩餘之子彈一顆向嘉義縣警察局朴子分局投案」。
揆之上開說明，上訴人寄藏上開槍彈行為係至八十七年一月二日終了，而槍砲彈藥刀
械管制條例已於八十六年十一月二十四日修正公布，同年十一月二十六日生效，本件
上訴人未經許可，寄藏槍彈犯行，自應適用修正後槍砲彈藥刀械管制條例第七條第四
項、第十二條第四項論處，乃原判決竟於判決理由二內論述「按槍砲彈藥刀械管制條
例已於八十六年十一月二十四日修正公布，並於同年月二十六日生效，被告（上訴人
）行為後法律有變更，自應比較適用較有利於被告（上訴人）之修正前相關規定處斷
」（見原判決第三頁第八至十行），於主文內宣告「甲○○未經許可，無故寄藏手槍
，累犯，處有期徒刑壹年貳月，……」，顯有事實與理由及主文矛盾，暨適用法則不
當之違法。上訴意旨雖未指摘及此，惟為本院得依職權調查之事項，應認原判決有撤
銷發回之原因。
據上論結，應依刑事訴訟法第三百九十七條、第四百零一條，判決如主文。
中      華      民      國     九十     年      三      月    二十八    日
                              最高法院刑事第十二庭
                                  審判長法官  林  增  福
                                        法官  邵  燕  玲
                                        法官  吳  昆  仁
                                        法官  陳  世  雄
                                        法官  惠  光  霞
      右正本證明與原本無異
                                              書  記  官
中      華      民      國     九十     年      四      月      四      日


司法院資訊處製作；財團法人民間司法改革基金會備份。
